臺灣臺北地方法院刑事判決　　　　　　　　　　　八十九年度訴更(一)字第一三號
　　公 訴 人　台灣台北地方法院檢察署檢察官
　　被　　告　乙○○原名陳懷.
右列被告因偽造文書等案件，經檢察官提起公訴（八十八年度偵字第一一六二號），
本院於八十八年一月十日以八十八年度訴字第一二五六號判決後，檢察官不服提起上
訴，經台灣高等法院發回更審，本院判決如左：
    主  文
乙○○無罪。
    理  由
 一、公訴意旨略以：乙○○（原名陳懷希）原係大元證券公司之營業員，於民國八
     十三年為該公司營業員期間，利用客戶丙○○將印章存摺交付託其辦理交割事
     宜之機會，竟基於概括犯意，意圖為自己不法之所有，連續以偽造出售委託書
     之方式，盜賣陳女所有之中銀股票三千股、中華開發股票二千股、先鋒股票一
     萬股及侵占現金新台幣（下同）三十七萬四千三百三十六元，足生損害於丙○○，幾經陳女追討，陳某才改立一紙借據與陳女，以安其心。因認被告乙○○
     涉有偽造文書、業務侵占等罪嫌。
二、公訴人認被告乙○○涉有右揭犯行，無非係以：證人柯儀瑤、鄭純成、甲○○、
    告訴人林芝錦之證詞及錄音帶譯文，證明被告確實未經同意，私自盜賣股票及卷
    附之借據影本證明被告確實有領取股票，為其論據。
三、按犯罪事實應依證據認定之，無證據不得推定其犯罪事實。又不能證明被告犯罪
    者，應諭知無罪之判決，刑事訴訟法第一百五十四條、第三百零一條第一項分別
    定有明文。事實之認定，應憑證據，如未能發現相當證據，或證據不足以證明，
    自不能以推測或擬制之方法，為裁判基礎（最高法院四十年台上字第八十六號判
    例參照）。又偽造文書係以無制作權之人冒用他人名義而制作該文書為要件之一
    。
四、訊據被告乙○○固不否認有買賣丙○○股票之行為，惟堅決否認有業務侵占、偽
    造文書等犯行，辯稱：當時因丙○○欲作長期投資，乃與丙○○商量借用其所有
    之股票，供他人做丙種買賣之用，丙○○當時有應允，嗣因借貸金錢之人即做丙
    之對象倒帳，致無法還款予丙○○，本件純屬民事債務糾紛。至於證人柯儀瑤、
    鄭純成係京華證券公司之主管，然借用丙○○股票係發生於任職大元證券公司時
    ，該二人當時至甲○○處商談此事，僅談論有關於還款事宜，渠等並不清楚其與
    林芝錦間之關係等語。經查：
    （一）證人丙○○到庭證稱：當初被告表示欲向伊借用股票做丙時，因伊當時很
          忙，因此不管被告說什麼，僅表明只要確認股票之所有權仍為伊，伊要賣
          股票時錢能進帳即可等語明確（見本院九十一年三月十八日訊問筆錄）。
          則證人丙○○當時之意思表示確實有概括授權被告得使用其委託保管之股
          票，僅特別約明歸還期限，即被告須保證於證人丙○○欲買賣股票時歸還
          借用之股票而已。再證人丙○○於本院審理中一再陳稱當時很忙，並未將
          被告借用股票之事當作一回事，因此印象中已不復記憶有無應允被告一事
          ，則證人丙○○顯然無法確定被告是否未經伊授權而使用股票，則證人陳
          芝錦堅稱被告係盜賣伊股票一事，已有可議，雖事後丙○○於電話中表示
          被告係未經伊同意而盜賣股票，而被告並未加以否認，而有錄音帶譯文可
          證，惟其授權之事實應以意思表示作成之時點為判斷，據證人丙○○前揭
          證言已明確表示概括授權之意，則不得因被告事後未還款，而遽以推翻先
          前同意之意思表示，故被告所辯與丙○○間存有借貸關係，應可採信。
    （二）證人甲○○雖到庭證稱丙○○有告知被告盜賣股票之事，且與被告商談和
          解時，亦一再表明被告有盜賣股票之行為，被告亦默認，且在場有證人鄭
          純成、柯儀瑤可證明等語。惟證人鄭純成於偵查中證稱：至甲○○處談此
          事時，涉及被告盜賣股票一事雙方各執一詞，當時主要係談和解之事，至
          於被告有無否認盜賣股票已不記得等語明確（見八十六年度偵字第二三二
          三七號卷第八十五頁）；證人柯儀瑤亦證稱：實際內容已不清楚等語明確
          （見八十六年度偵字第二三二三七號卷第八十四頁背面），則證人柯儀瑤
          、鄭純成顯然無法證明被告有盜賣股票之事實。又證人甲○○對於本件之
          瞭解係來自於丙○○之轉述，對於丙○○與被告當時之協議，甲○○並未
          親自參與，則是否存有借貸關係，應以丙○○之意思表示為斷，是甲○○
          之證詞並不可採。
    （三）被告業經證人丙○○概括同意而借用股票供與他人做丙，已如前述，則被
          告對該股票係有使用處分權利之人，則其為提領集保帳戶內之股票而填具
          委託書之行為，係受丙○○授權而製作文書，非無權使用他人之名義，核
          與偽造文書之構成要件不符，其使用所賣得之股票款，亦無業務侵占之問
          題，此外，依卷內資料復查無其他積極證據足認被告乙○○涉有該等犯行
          ，本件不能證明被告乙○○犯罪，依首開說明，自應為被告乙○○無罪之
          諭知。
據上論斷，應依刑事訴訟法第三百零一條第一項，判決如主文。
本案經檢察官楊國宏到庭執行職務
中      華      民      國    九十一      年    三    月    二十九    日
                                      臺灣臺北地方法院刑事第九庭
                                          法  官  沈君玲
右正本證明與原本無異。
如不服本判決，應於判決送達後十日內向本院提出上訴狀(應抄附繕本)。告訴人
或被害人如對於本判決不服者，應具備理由請求檢察官上訴，其上訴期間之計算
係以檢察官收受判決正本之日期為準。
                                          書記官    蔡梅蓮
中      華      民      國      九十一      年    四    月      八      日
